【裁判字號】    97,上易,508
【裁判日期】    970428
【裁判案由】    妨害名譽
【裁判全文】
臺灣高等法院刑事判決                 97年度上易字第508號
上  訴  人
即  被  告  甲○○
選任辯護人  蔚中傑律師
上列上訴人因妨害名譽案件，不服臺灣臺北地方法院96年度易字
第3286號，中華民國97年1月24日第一審判決（起訴案號：臺灣
臺北地方法院檢察署96年度偵字第18699號），提起上訴，本院
判決如下：
    主  文
上訴駁回。
    事實及理由
一、本案經本院審理結果，認第一審以上訴人即被告甲○○犯刑
    法第309條第1項之公然侮辱罪，判處拘役40日，並諭知易科
    罰金折算之標準為1000元折算一日，認事用法及量刑均無不
    當，應予維持，並引用第一審判決書記載之事實、證據及理
    由（如附件）。
二、被告上訴意旨略以：伊僅對丁履純說出不雅之言論，且當時
    講話對象也為丁某，則伊縱有公然侮辱犯行，其對象也僅為
    丁某一人，而非當時在旁觀視的王正先與苗為國，王正先既
    非伊脫口說出「他媽的」之言語之對象，伊自無該當於公然
    侮辱罪責云云。惟查告訴人王正先已於原審審理中證稱：討
    論細節時，雙方口氣與語氣都不好，被告認為是施工問題，
    就很生氣的罵「他媽的」，邊比邊罵等語；證人苗為國亦證
    稱：當時在證人丁履純的辦公室與被告討論付款及議價問題
    ，後來被告口氣就很兇，丁履純要被告講話和和氣氣的，被
    告就罵「他媽的」，還用手比等語。核與證人丁履純於偵訊
    中所證：因雙方在渠辦公室發生爭執，渠居間協調，被告不
    認同，就激動的用手比畫，並對渠等罵「他媽的」等情互核
    相符；足見被告係對在場之上開三人辱罵無訛。被告否認對
    王正先、苗為國辱罵，並辯以僅對丁履純辱罵云云，應與事
    實不符。是其上訴，應認為無理由，而予駁回。
據上論斷，應依刑事訴訟法第373條、第368條，判決如主文。
本案經檢察官王壬貴到庭執行職務。
中    華    民    國    97    年    4    月    28    日
                  刑事第十八庭審判長法  官  吳鴻章
                                    法  官  周政達
                                    法  官  陳健順
以上正本證明與原本無異。
不得上訴。
                                    書記官  魏淑娟
中    華    民    國    97    年    4    月    28    日
附錄本件論罪科罰法條：
中華民國刑法第309條
（公然侮辱罪）
公然侮辱人者，處拘役或 3 百元以下罰金。
以強暴犯前項之罪者，處 1 年以下有期徒刑、拘役或 5 百元以
下罰金。
附件：
臺灣臺北地方法院刑事判決              96年度易字第3286號
公  訴  人  臺灣臺北地方法院檢察署檢察官
被      告  甲○○  男  42歲（民國○○年○月○○日生）
                    身分證統一編號：Ｚ000000000號
                    住臺北縣三芝鄉後厝村13鄰大片頭86號
                    居臺北市中山區市○○道○段164號9樓
上列被告因公然侮辱案件，經檢察官提起公訴（96年度偵字第
18669 號），本院判決如下：
    主  文
甲○○公然侮辱人，處拘役肆拾日，如易科罰金，以新臺幣壹仟
元折算壹日。
    事  實
一、甲○○係國立臺灣大學公共衛生學院（以下簡稱公衛學院）
    約聘僱人員，於民國96年6 月22日下午5 時許，在臺北市○
    ○路17號公衛學院警衛室，因大樓工程缺失問題，與隆豐營
    造股份有限公司（以下簡稱隆豐公司）人員王正先、苗為國
    發生爭執，甲○○竟基於公然侮辱之犯意，在上開不特定多
    數人得以共見共聞之公然狀態下，對王正先、苗為國及公衛
    學院駐衛警丁履純口出「他媽的」言語，使王正先、苗為國
    、丁履純在精神上、心理上感受難堪、不快，而對渠等公然
    侮辱（丁履純部分業於偵訊中撤回告訴，苗為國部分未據告
    訴）。
二、案經王正先訴由臺北市政府警察局中正第一分局報告臺灣臺
    北地方法院檢察署檢察官偵查起訴。
    理  由
壹、證據能力部分：
一、按被告以外之人於審判外之言詞或書面陳述，除法律有規定
    者外，不得作為證據，刑事訴訟法第159 條第1 項定有明文
    ；復按被告以外之人於偵查中向檢察官所為之陳述，除顯有
    不可信之情況者外，得為證據，同法第159 條之1 第2 項亦
    有規定；另按被告以外之人於審判外之陳述，雖不符前4 條
    之規定，而經當事人於審判程序同意作為證據，法院審酌該
    言詞陳述或書面陳述作成時之情況，認為適當者，亦得為證
    據；當事人、代理人或辯護人於法院調查證據時，知有第15
    9 條第1 項不得為證據之情形，而未於言詞辯論終結前聲明
    異議者，視為有前項之同意；同法第159 條之5 規定甚明。
二、經查，本案據以認定被告甲○○犯罪事實之證據，除證人丁
    履純、苗為國於偵查中向檢察官所為之陳述，業經具結且無
    顯不可信之情形存在，依刑事訴訟法第159 條之1 第2 項規
    定，自具備證據能力；告訴人王正先於警詢及偵訊之指訴、
    證人丁履純於警詢之陳述，固均係被告以外之人於審判外所
    為之言詞陳述，然被告於本院審理中已表示對上開證據之證
    據能力沒意見（見本院97年1 月10日審理筆錄），本院審酌
    上開告訴人及證人言詞陳述作成之情況，相關陳述人均未曾
    主張非出於任意性或不正取供，足信作成時之情況，應無違
    法或不當情事，因而認為適當，依刑事訴訟法第159 條之5
    規定，該等言詞陳述均具備證據能力而均得作為證據。
貳、實體部分：
一、訊據被告甲○○固坦承有於上開時間，在證人丁履純辦公室
    與告訴人王正先、證人苗為國討論工程糾紛，口氣不好，惟
    矢口否認有何公然侮辱犯行，辯稱：當時僅將處理程序告知
    隆豐公司經理苗為國，並未出言辱罵任何人云云。
二、惟查：上開犯罪事實，業據告訴人王正先歷次於警詢、偵訊
    指訴綦詳，復於本院審理中證稱：討論細節時，雙方口氣與
    語氣都不好，被告認為是施工問題，就很生氣的罵「他媽的
    」，邊比邊罵等語，證人苗為國亦證稱：當時在證人丁履純
    的辦公室與被告討論付款及議價問題，後來被告口氣就很兇
    ，丁履純要被告講話和和氣氣的，被告就罵「他媽的」，還
    用手比等語（見本院97年1 月10日審理筆錄），至證人丁履
    純雖於偵訊中撤回本件公然侮辱之告訴，復於本院傳喚時未
    到，惟亦於警詢中指稱：因被告與包商王正先發生爭執，渠
    當時有去現場瞭解並試著排解糾紛，但被告情緒非常激動，
    口出惡言並用手指著渠辱罵稱：「他媽的」等語，並於偵訊
    中證稱：因雙方在渠辦公室發生爭執，渠居間協調，被告不
    認同，就激動的用手比畫，並對渠等罵「他媽的」等語明確
    ，足見告訴人與證人等所述互核相符，復查被告於本院訊問
    中亦供稱之前與告訴人及證人等並無恩怨，也無其他證據可
    供調查等情，是告訴人與證人苗為國、丁履純實無狹怨報復
    、故意詬陷被告於罪之動機可言。綜上所述，本件事證明確
    ，被告所辯不足採信，其犯行堪以認定，應依法論科。
三、核被告甲○○所為，係犯刑法第309 條第1 項之公然侮辱罪
    。爰審酌被告為解決與告訴人間之工程糾紛，竟為本件公然
    侮辱之犯行，其犯罪之手段、所生危害，及犯罪後迄今猶飾
    詞圖卸，毫無悔意等一切情狀，量處如主文所示之刑，並諭
    知易科罰金之折算標準。
據上論斷，應依刑事訴訟法第284 條之1 、第299 條第1 項前段
，刑法第309 條第1 項、第41條第1 項前段，刑法施行法第1 條
之1 ，判決如主文。
本案經檢察官蔡宏展到庭執行職務
中    華    民    國    97    年    1    月    24     日
                  刑事第七庭  法  官  孫正華


司法院資訊處製作；財團法人民間司法改革基金會備份。
